臺灣橋頭地方法院民事判決
111年度訴字第239號
原      告  何惠蘭  

訴訟代理人  彭以樂律師
被      告  朱清安  

訴訟代理人  朱櫻花  
上列當事人間遷讓房屋等事件，本院於民國111年10月11日言詞
辯論終結，判決如下：
  主  文
被告應將門牌號碼高雄市○○區○○路○○○巷○○號十四樓之八房屋騰
空遷讓並返還予原告。
被告應自民國一一０年九月一日起至返還前項房屋之日止，按月
給付原告新臺幣捌仟元。
原告其餘之訴駁回。
訴訟費用由被告負擔。
本判決第一項於原告以新臺幣貳拾萬貳仟元為被告供擔保後，得
假執行。但被告以新臺幣陸拾萬柒仟伍佰元為原告預供擔保，得
免為假執行。
本判決第二項於原告以各期已到期部分金額之三分之一為被告供
擔保後，得就已到期部分假執行。但被告以各期已到期之總金額
為原告預供擔保，得免為假執行。
原告其餘假執行之聲請駁回。
    事實及理由
一、原告主張：原告自訴外人吳國忠受讓門牌號碼高雄市○○區○○
    路000巷00號14樓之8房屋（下稱系爭房屋）之所有權，並於
    民國110年7月5日完成所有權移轉登記，故原告現為系爭房
    屋之所有權人。原告自受讓系爭房屋起迄今，被告無正當占
    有權源占用系爭房屋，且始終無法提出其有合法占有系爭房
    屋之證明。原告曾於110年8月16日委請律師發函予被告，請
    求被告於110年8月31日前返還系爭房屋予原告，惟遭被告置
    之不理。被告無權占有原告所有系爭房屋，爰依民法第767
    條第1項前段規定，請求被告應將系爭房屋騰空遷讓返還原
    告。復以，原告曾催告被告於110年8月31日前返還系爭房屋
    予原告，然被告不從，被告既無占用系爭房屋之正當合法權
    源，其無權占有系爭房屋，受有占用系爭房屋之利益，致原
    告受有相當租金之損害。又原告自租屋網站查詢與系爭房屋
    相同社區及鄰近房屋之租金行情，並進而詢問房仲業者之結
    果，系爭房屋租金行情應落於每月新臺幣（下同）16,000元
    至24,000元之間。爰依民法第179 條前段規定，請求被告自
    110年9月1日起至返還系爭房屋之日止，按月給付原告17,00
    0元。綜上，爰依上開規定提起本訴等語。並聲明：㈠被告應
    將系爭房屋騰空遷讓返還原告。㈡被告應自110年9月1日起至
    返還系爭房屋之日止，按月給付原告17,000元。㈢願供擔保
    ，請准宣告假執行。
二、被告則以：訴外人朱炳仲（即被告長子）於94年間因病過世
    ，被告於97年間出資拍定系爭房屋，並登記於訴外人朱玄佑
    （即朱炳仲之子）名下，被告此後居住於系爭房屋10餘年。
    訴外人黃秋萍（即朱炳仲之配偶）與訴外人吳國忠（即原告
    配偶）交往期間，或因言語誘惑，或因詐騙行為，竟將朱玄
    佑所有系爭房屋所有權移轉登記予黃秋萍，黃秋萍再將系爭
    房屋所有權移轉登記予吳國忠，吳國忠復將系爭房屋所有權
    移轉登記予原告，用以阻卻被告安置協助朱玄佑之心願，甚
    至提起本件訴訟，有詐騙之嫌疑，應自始無效。又黃秋萍為
    精障病患，系爭房屋所有權人現為原告，系爭房屋上開所有
    權移轉登記有無買賣事實及給付資金等情尚待商確，所有權
    歸屬尚有疑慮。至原告請求返還相當於租金不當得利部分，
    卻藉權利登記作為合法擁有系爭房屋之舉，實屬無稽，被告
    並無不當得利之事實等語，資為抗辯。並聲明：原告之訴駁
    回。
三、兩造不爭執事實如下：
    系爭房屋現由被告占有使用。
四、本件爭點如下：
  ㈠被告占有使用系爭房屋是否有適法之使用權源？原告依民法
    第767 條第1 項前段規定，請求被告將系爭房屋騰空遷讓返
    還予原告，有無理由？
  ㈡原告請求被告自110 年9 月1 日起至返還系爭房屋之日止，
    按月給付17,000元，有無理由？如有，金額為若干？
五、本件得心證之理由：
  ㈠按所有人對於無權占有或侵奪其所有物者，得請求返還之；
    對於妨害其所有權者，得請求除去之；有妨害其所有權之虞
    者，得請求防止之，民法第767條第1項定有明文。經查：
  ⒈原告為系爭房屋之所有權人，業經其提出所有權狀，即系爭
    房屋第一類登記謄本附卷可參（見審訴卷第17、19頁），是
    原告已舉證其為系爭房屋之所有權人，被告若對於其對系爭
    房屋有占有權源，自應由其提出相關主張及負舉證責任。
  ⒉被告雖先於書狀稱：其窮盡畢生之力協助購置系爭房屋，以
    其孫子朱玄佑為拍定人，並為之出資與登記等語，惟參諸系
    爭房屋之異動索引，系爭房屋於97年7月18日由朱玄佑向黃
    琬詩購買，並非拍定取得，而朱玄佑嗣後又出售予黃薇恩，
    黃薇恩之後再出售予黃秋萍，直至105年間，系爭房屋又由
    黃秋萍出售予朱玄佑，另於107年8月21日，朱玄佑將系爭房
    屋出售予吳國忠，吳國忠並於110年7月5日贈與原告（見審
    訴卷73-79頁），而被告到庭陳稱：其對於上開系爭房屋移
    轉過程全然不知悉，這房子是朱玄佑的爸爸過世所留下來的
    錢買的，這些過程是黃秋萍告訴我們的，當時黃秋萍交了男
    友以後，不讓被告在臺北住，所以才請她在高雄買一間房子
    給被告跟他妻子住，朱玄佑已經成年沒有跟我們聯絡等語（
    見本院卷第36、37頁），足見依被告之抗辯，系爭房屋並非
    被告所出資，而係黃秋萍所購買，惟准許被告在內居住使用
    ，如今黃秋萍已將系爭房屋所有權移轉予他人，而受移轉人
    再移轉予原告，被告自不能執其與黃秋萍間之使用借貸契約
    對抗原告。
  ⒊被告復辯稱：黃秋萍精神狀態有問題，其懷疑黃秋萍出售契
    約的效力等語，惟被告對於上開所辯，要未有任何舉證，其
    所述是否可信，已有可疑。況參以黃秋萍早已將系爭房屋移
    轉予朱玄佑，依被告自承，朱玄佑為有正常智識之成年人，
    而朱玄佑已將系爭房屋出售予吳國忠，吳國忠再將系爭房屋
    贈與予原告，縱使被告所抗辯黃秋萍之意思能力有缺陷，惟
    系爭房屋已經過多次移轉，原告亦非黃秋萍債、物權契約之
    相對人，其依信賴登記原則取得系爭房屋之所有權，黃秋萍
    意思能力是否有缺陷，均無對抗原告之效力，被告上開抗辯
    ，並不足以作為其占有系爭房屋之權源。原告主張：其係因
    吳國忠與黃秋萍外遇，吳國忠承諾要將系爭房屋贈與予原告
    作為補償等語，並提出吳國忠與朱玄佑間之買賣契約書以資
    佐證（見本院卷第45-53頁），而被告雖稱欲傳喚黃秋萍到
    庭作證，惟其並不能提供其傳喚地址，且基於物權信賴登記
    原則，被告若不能證明原告為惡意取得之前，其欲傳喚黃秋
    萍之待證事實，亦不能推翻原告係系爭房屋所有權人，而被
    告並無占有權源之事實，此部分聲請即無調查之必要。
  ㈡次按無法律上之原因而受利益，致他人受損害者，應返還其
    利益；不當得利之受領人應返還之利益，依其利益之性質不
    能返還，應償還其價額，民法第179 條、第181 條但書亦分
    別定有明文。被告迄今仍占有使用系爭房屋乙情，業經原告
    陳明在卷，依前揭說明，原告依民法第179 條規定請求被告
    給付相當於租金之不當得利，核屬有據。另原告雖主張：系
    爭房屋之合理租金為每月17,000元等語，並提出租屋網站查
    詢，原告與房仲業Line對話截圖等件以資佐證（見審訴卷第
    29、31頁），惟上開租屋網站內照片顯示其為「全新整理」
    之大樓，而原告提出之Line對話紀錄，亦僅為房仲詢問大樓
    主委之回答，其依據為何、房屋狀況、坪數、房間....等資
    料為何，是否與系爭房屋相符，要付之闕如，自不能逕認為
    係系爭房屋之合理租金。而系爭房屋係87年起造，迄今已為
    屋齡20餘年之房屋，依原告自承：其先前看過朱玄佑與吳國
    忠間之租賃契約，不知該租約是否真實，惟該租約已於110
    年8月31日到期，而其已於110年8月16日發函請求被告遷讓
    等語，堪認朱玄佑與吳國忠曾簽立定期租約，約定系爭房屋
    每月租金為8,000元，其既以系爭房屋為訂定租約之標的，
    應認原告請求被告無權占有系爭房屋所受有相當於租金之不
    當得利，應以此等標準計算為適當。而該租約已於110年8月
    31日屆滿，則原告請求被告自110年9月1日起至遷讓返還系
    爭房地予原告之日止，按月給付原告8,000元，亦屬有據，
    堪予准許，逾此範圍之請求，不應准許。
六、綜上所述，原告依民法第767條規定及不當得利之法律關係
    ，請求被告自系爭房屋遷讓返還予原告，及自110年9月1日
    起至被告遷讓系爭房屋之日止，按月給付原告8,000元，為
    有理由，應予准許，逾此範圍請求，即無理由，應予駁回。
七、又本件原告勝訴部分，於請求遷讓返還及金錢給付部分，原
    告陳明願供擔保聲請宣告假執行，經核亦無不合，爰酌定相
    當擔保金額准許之，並依職權宣告被告應提供擔保以免為假
    執行之金額。至於原告敗訴部分，其假執行之聲請，即失所
    附麗，應予駁回。
八、訴訟費用之依據：民事訴訟法第79條。
中    華    民    國   111    年    10     月   31    日
                    民事第一庭  法  官  張琬如
以上正本係照原本作成。
如對本判決上訴，須於判決送達後20日內向本院提出上訴狀。如
委任律師提起上訴者，應一併繳納上訴審裁判費。
中　　華　　民　　國　　111 　年　　10　　月　　31　　日
                                書記官  陳儀庭